最高法院刑事判決　　　　　　九十六年度台上字第六三三九號
上　訴　人　甲○○
上列上訴人因偽造文書案件，不服台灣高等法院台中分院中華民
國九十四年六月八日第二審判決（九十四年度上訴字第八二七號
，起訴案號：台灣台中地方法院檢察署九十三年度偵字第七六三
二號），提起上訴，本院判決如下：
    主  文
原判決關於甲○○部分撤銷，發回台灣高等法院台中分院。
    理  由
本件原判決維持第一審依刑法修正前連續犯、牽連犯之規定，從
一重論處上訴人甲○○共同連續行使偽造之私文書，足以生損害
於他人罪刑，駁回檢察官及上訴人在第二審之上訴，固非無見。
惟按：刑法第二百十條之偽造文書罪，須以無製作權之人冒用他
人名義而製作內容不實之文書者，始克成立，如行為人以自己名
義製作文書，或串通他人冒用自己名義作成虛妄不實之文書，雖
登載不實，祇屬虛妄行為，即不構成該條之罪。原判決認定上訴
人與欽成春及不詳姓名已成年之綽號「輝哥」等人基於犯意之聯
絡，先推由欽成春於民國九十二年三月間，以新台幣（下同）八
十四萬八千元購買車牌號碼六Ｃ─六一七九號賓士牌Ｓ三二０型
自用小客車一部，並至交通部公路總局台中區監理所，將該車過
戶給與其「有犯意聯絡」之劉紀湧，且於九十二年三月二十四日
，至交通部公路總局台中區豐原監理站，將車牌號碼變更為四六
六六─ＧＡ號。嗣欽成春於同年五月八、九日間，交付劉紀湧身
分資料供上訴人熟記，再於同年月十三日上午十時許，由欽成春
將上開賓士車交與上訴人，欽成春、「輝哥」二人則將偽造劉紀
湧之身分證交與上訴人，再由上訴人持上開身分證件及賓士車之
車籍資料駕駛該車至「大立當鋪」，向該當鋪負責人許振峰佯稱
係劉紀湧本人，缺錢要典當該賓士車，上訴人即交付行使上開偽
造之劉紀湧身分證與許振峰，並以劉紀湧名義在當票簽名欄偽簽
「劉紀湧」一枚以行使之，使許振峰不疑有詐，遂陷於錯誤，以
八十萬元典當與上訴人，並扣利息，實得七十二萬九千元，致生
損害於許振峰對於出典當車輛之人管理之正確性（見原判決事實
一之(一)）；另上訴人等在車輛冒名典當詐得款項後，恐遭循線查
獲，遂將車主變更為林模良，並將四六六六─ＧＡ車牌號碼變更
為九五二三─ＧＡ號，即欲將該賓士車脫手，欽成春再交付林模
良之個人資料供上訴人記憶，並委由不知情之王崑全駕車搭載其
，與上訴人駕駛該賓士車南下尋找車輛買主，且交付上貼有上訴
人照片之偽造「林模良」身分證及其於不詳處所偽刻之「林模良
」印章一枚。嗣上訴人駕駛九五二三─ＧＡ號自用小客車至「凱
順汽車買賣商行」，向該商行員工陳弘裕佯稱係林模良本人，欲
出售該車，並交付行使該偽造之身分證件及偽刻之「林模良」印
章以供過戶，且書立汽車買賣合約書，上訴人以林模良名義在上
開合約書甲方（賣方）偽簽「林模良」署名一枚及以林模良名義
按捺指印一枚，陳弘裕不疑有詐，即以七十五萬元成交，並支付
頭款二十萬元與上訴人，復約定翌日交付餘款，致生損害於陳弘
裕對於出售中古車輛者管理之正確性（見原判決事實一之(三)）各
等情。判決理由中並說明上訴人等冒名偽簽當票及汽車買賣合約
書詐騙，並提供偽刻之「林模良」印章以供車輛過戶等部分，係
犯刑法第二百十六條、第二百十條行使偽造私文書罪、第二百十
七條偽造印章罪及同法第三百三十九條第一項詐欺取財罪。且敘
明上訴人偽造當票、汽車買賣合約書等私文書後，復持以行使，
其偽造之低度行為為行使之高度行為吸收，不另論罪；其偽造當
票、汽車買賣契約書等私文書，復在其上偽造署押，均屬偽造私
文書行為之階段行為，為偽造私文書之行為所吸收，不另構成偽
造署押罪。上訴人與欽成春、「輝哥」之男子、案外人劉紀湧、
林模良等人就所犯上揭行使偽造私文書、詐欺取財等罪間，有犯
意之聯絡，行為之分擔，均為共同正犯云云（見原判決第九頁）
。如果無訛，上訴人與劉紀湧、林模良間既為有犯意聯絡之共同
正犯，則上訴人在上開當票及汽車買賣合約書簽署「劉紀湧」、
「林模良」之名字或蓋章，是否已經劉紀湧、林模良二人之同意
或授權？是否僅係上訴人串通他人冒用自己名義而所作成虛妄不
實之文書？又倘為上訴人串通劉紀湧、林模良使用其等名義，在
上開當票及汽車買賣合約書簽署「劉紀湧、林模良」之名義屬實
，能否謂仍合致於偽造文書之構成要件？實情為何？因關係法律
之適用，且與上訴人之利益有重大關係，原審未深入詳予查明，
細心勾稽，遽認上訴人偽造上開當票及汽車買賣合約書並持以行
使部分，應成立偽造及行使偽造私文書罪，自嫌速斷。上訴人上
訴意旨指摘原判決關於上訴人部分不當，非無理由，應認原判決
關於該部分有發回更審之原因。又原判決認上訴人牽連犯刑法第
二百十六條、第二百十二條、第二百十七條、第二百十八條及第
三百三十九條第一項等罪部分與發回部分，均有審判不可分之關
係，應併發回。另按行為後法律有變更者，適用行為時之法律，
但行為後之法律有利行為人者，適用最有利於行為人之法律，刑
法第二條第一項定有明文。依原判決認定之事實，上訴人犯罪後
，刑法部分條文於九十四年二月二日修正公布，並自九十五年七
月一日施行。其中第五十五條牽連犯、第五十六條連續犯之規定
均已刪除，原審未及就新舊法之比較適用，案經發回，應注意及
之，均併予指明。
據上論結，應依刑事訴訟法第三百九十七條、第四百零一條，判
決如主文。
中　　華　　民　　國　九十六　年　 十一 　月  二十二  日
                      最高法院刑事第四庭
                          審判長法官  莊　登　照
                                法官  黃　一　鑫
                                法官  林　秀　夫
                                法官  徐　昌　錦
                                法官  許　錦　印
      本件正本證明與原本無異
                                      書  記  官
中　　華　　民　　國　九十六　年　 十一　 月  二十七  日
                                                    M
